臺灣高等法院刑事判決　　　　　　　　95年度上訴字第4162號
上　訴　人
即　被　告　甲○○
指定辯護人　本院公設辯護人　李廣澤
上列上訴人因準強盜案件，不服臺灣士林地方法院94年度訴字第
891號，中華民國95年9月8 日第一審判決（起訴案號：臺灣士林
地方法院檢察署94年度偵字第10809 號，併辦案號：臺灣士林地
方法院檢察署95年度偵字第11980號、3917 號），提起上訴，本
院判決如下：
    主  文
上訴駁回。
    事  實
一、甲○○意圖為自己不法之所有，而基於竊盜之犯意，於民國
    94年10月24日中午11時35分許，攜帶客觀上可供兇器使用，
    足以對人之生命、身體產生危害之剪刀、鉗子、瑞士刀、水
    果刀各1把及尖鑽4支為工具，前往臺北市○○區○○路4段6
    巷37號5樓丙○○住處，先以尖鑽轉開鐵門上之U型掛鎖（未
    毀損）後，旋即開門進入屋內（無故侵入住宅部分未據告訴
    ），並在房間內竊取現金新臺幣（下同）9000元得手，適因
    丙○○返家而當場查覺甲○○身影，甲○○見狀隨即往大門
    方向逃逸，丙○○則緊跟在後追出，欲將其逮捕，嗣於追躡
    途中，甲○○為脫免逮捕，乃當場由背包內取出其所攜帶之
    上開水果刀，手持刀柄，並以刀尖指向丙○○，對丙○○脅
    迫稱不要靠近等語，致使丙○○心生畏懼而不敢靠近，僅得
    與甲○○保持一定距離而繼續追躡之，直至員警據報抵達現
    場將甲○○逮捕，並當場扣得其所有之剪刀、鉗子、瑞士刀
    、水果刀各1把、尖鑽4支、手套1雙及竊得之贓款9000元（
    已由丙○○領回）。
二、案經臺北市政府警察局士林分局報告臺灣士林地方法院檢察
    署檢察官偵查起訴。
    理  由
壹、認定被告犯罪所憑之證據及理由：
一、訊據被告，固坦承於前揭時、地攜帶剪刀、鉗子、瑞士刀各
    1把及尖鑽4支等工具前往被害人丙○○住處，並以尖鑽轉開
    鐵門上之U型掛鎖後，開門進入屋內行竊，於竊得現金9000
    元後，遭返家之被害人丙○○查覺，乃迅速向屋外逃逸，被
    害人丙○○則在後追躡，於追躡途中，其曾停下並由背包中
    拿出水果刀等情不諱，然矢口否認有何為脫免逮捕而施以脅
    迫之準強盜犯行，辯稱；扣案水果刀係自被害人住處廚房流
    理台竊得，在遭被害人追躡途中，伊將水果刀從背包拿出，
    目的是要向被害人表示伊只有拿該把刀子，並未拿取其他財
    物，因被害人不信，伊還應被害人之要求，將背包翻給被害
    人看，並非拿刀脅迫被害人，伊是拜託被害人不要追我，不
    是脅迫，亦未拿刀指向被害人等語。經查：
（一）關於前段行竊之事實，查被告於警詢、偵查、原審及本院
      審理時，均坦承確有於上開時地，攜帶扣案之剪刀、鉗子
      、瑞士刀、尖鑽等工具（水果刀除外）前往上揭被害人丙
      ○○住處，以尖鑽轉開鐵門上之U 型鎖後，開門進入屋內
      竊得現金9000元等情，核其此部分之供述，與證人即被害
      人丙○○於原審審理時具結證述其住處遭被告由大門入內
      行竊，大門U 型鎖被棄置在樓梯間，並有上揭現金遭竊之
      被害情節相符（見原審95年8月25 日審判筆錄），此外，
      並有被告自承其所有，於作案時攜帶之剪刀、鉗子、瑞士
      刀各1把及尖鑽4支等工具扣案足憑，又被告行竊所得贓款
      現金9000元，業經員警於逮捕被告時當場扣得，並交由被
      害人領回乙節，亦有被害人丙○○出具之贓物認領保管單
      1紙在卷可稽（附於94年度偵字第10809號卷第18頁），堪
      認被告此部分竊盜之自白與事實相符，足以採信。
（二）被告雖否認攜帶水果刀至行竊現場，辯稱該水果刀係在被
      害人丙○○住處廚房竊得等語，然查證人丙○○於偵查時
      即以證人身分證稱當初係因該水果刀有點像伊家裡之水果
      刀，才領回去，惟經伊檢查後發現水果刀並非伊家裡所有
      等語（見偵查卷第36頁）。於原審審理時具結證稱伊住處
      並無水果刀失竊，伊先前雖曾將水果刀領回，但之後伊太
      太發現家中水果刀仍在，故確認該扣案之水果刀非伊住處
      之物等語（見原審95年8月25日審判筆錄第5頁、第9頁）
      ，又於本院審理時具結證稱：「（那把水果刀是否是你們
      家的？）不是。我太太本來說看起來好像是，帶回家後，
      發現家裡也有一把刀，所以確定那把刀不是我家裡的刀」
      等語（見本院95年12月21日審判筆錄）。衡情水果刀外表
      差異不大，除非刻意記憶，否則難以辨別，證人丙○○因
      未實際管理廚房刀具，乃於甫案發時誤認該把水果刀為其
      住處之物而將之領回，本屬可能，惟事後既已查證非其所
      有之物，乃具結證實該情，並將扣案水果刀繳回扣案，其
      證詞自屬可信，反觀被告辯稱水果刀係其在被害人住處竊
      得之物，然質其何故行竊水果刀，於偵查時先則供稱：「
      因小小的很好用」（見偵查卷第26頁，嗣於原審又稱：「
      我拿水果刀沒有別的用意」（見原審卷第10頁），或稱：
      「我想要賣」等語，前後所供不一。經查，觀乎該扣案水
      果刀，其刀刃處多所磨損，且外觀平凡，與一般水果刀無
      異（見偵查卷第12頁、13頁），殊難認有何特別價值，且
      一般家庭廚房，除水果刀外，勢必另有其他刀具，然依被
      告所辯，卻僅竊取該把水果刀欲供賣錢，此等辯詞實屬無
      稽，不足採信，又以該水果刀係與其他被告坦承所有之扣
      案工具一併遭警查扣，被告復未能合理解釋該水果刀之來
      源及如何在其身上查扣，自應認係其所有，並併同其他扣
      案工具一併攜往犯案現場之物無訛，從而，被告確有攜帶
      扣案之剪刀、鉗子、瑞士刀、水果刀及尖鑽等工具竊盜之
      犯罪事實，應甚明確，堪予認定。
（三）被告於被害人丙○○住處竊取財物得手之際，適因丙○○
      返家而當場查覺其身影並喊「有小偷」，被告見狀後，立
      即向門外逃逸，被害人則緊跟在後追躡等情，業據證人丙
      ○○於原審審理中具結證述明確（見原審95年8月25 日審
      判筆錄第2頁、第3頁），被告對證人所證述上述情節亦無
      反對，並供承其遭被害人從樓上追到樓下，約300 公尺等
      語明確（見原審95年8月25日審判筆錄第12 頁），堪認被
      告確有於實施上開竊盜犯行完畢之際，因遭被害人當場查
      覺乃倉皇逃逸，被害人則自案發地點即一路緊接在後追躡
      之事實無訛。
（四）被告雖否認於遭被害人追躡途中，為脫免逮捕，乃手持水
      果刀，以刀尖指向被害人，並同時揚稱不要靠近等語而施
      以脅迫之行為，惟查：
  1.此部分事實，業據證人許峻榕於原審證稱：在追逐過程中，
    被告突然停下來，距離伊約2、3公尺，叫伊不要靠近，之後
    又從包包拿出尖尖的刀子，手持刀柄，刀尖向伊，並叫伊不
    要靠近，伊害怕被告刺向伊而賠上自己性命，故伊雖怕被告
    逃跑而仍繼續追躡被告，但與其保持一定距離。伊原本是要
    追上被告將其抓住，但因被告亮刀，使伊必須保持距離等語
    （見原審卷第68頁、69頁）；又於本院審理時具結證稱：「
    （被告為何會亮出刀子？）因為我快靠近他了，他跑到一半
    的時候，他自己跑不動了，我快追到他的時候，他就開始從
    袋子拿出刀子來」、「（被告何時拿刀出來？）第一次停下
    來時，就將刀拿出來了」、「（被告是否有拿刀指著你）是
    」、「（是否是你要去抓被告，被告才將刀子拿出來？）是
    」、「（看到被告的刀是否會覺得很害怕？）會」、「（是
    否之後一直跟他保持距離？）是」等語（見本院95年12月21
    日審判筆錄）。並有被告為警逮捕時，經警在其身上扣得之
    上開水果刀1 把可佐。經核被告自承與證人素不相識，彼此
    間亦無怨恨仇隙（見94年度偵字第10809號卷第7頁），證人
    並無必要甘冒偽證罪責而為虛偽證詞，且竊賊得手財物後，
    因遭被害人查覺犯行，自思急速逃逸，遇被害人追捕，本能
    上出於反制而有脅迫施暴行為，尚與吾人生活經驗無悖，參
    以被告亦自承當時確有自包包取出該把果刀等情，被告既隨
    身攜帶水果刀，且已取出，則持以脅迫被害人，欲阻其追捕
    ，與常情亦不相悖，況依證人所述，被告於追躡途中數度因
    喘氣而停下休息，被告亦自承確係伊先停下，被害人才跟著
    停下，被害人與伊距離2、3公尺，始終未靠近伊等情在卷，
    而本案被害人係一路追躡被告長達數百公尺，已如前述，顯
    見被害人當時欲逮捕被告之意甚堅，然其於追躡被告過程中
    ，竟始終與被告保持2、3公尺距離，並未上前將被告逮捕，
    若非因受制被告持刀脅迫而心生畏懼，當不致如此，是證人
    上開證詞，應屬合理可信。
  2.至於證人丙○○於原審審理中，雖證稱因被告手握刀柄，故
    無法確認被告當時究係持扣案之瑞士刀或水果刀對其脅迫，
    經查，由扣案水果刀之刀刃短小，且案發當時情況急迫，而
    被害人與被告間復有2、3公尺之距離等情觀之，被害人無法
    清楚確認被告所持刀具種類，本屬合理可能，尚無從據此否
    認其證詞之可信性，然由被告自承於遭被害人追躡途中，曾
    將水果刀自隨身背包取出乙情及瑞士刀為折疊刀具，如欲亮
    出刀刃，尚須先將刀刃翻出，而值遭追捕之緊急情況，應以
    取出水果刀較為迅速直接之常情觀之，堪認被告當時所持刀
    具，應係扣案之水果刀無訛。
  3.至於被告辯稱伊由背包拿出水果刀，只是對被害人說伊僅是
    偷竊該把刀，要被害人放過伊，要向被害人證明只有拿該把
    刀子，並未拿取其他財物，伊並無拿刀脅迫被害人，當時因
    被害人不信，伊還應被害人之要求，將背包翻給被害人看等
    語。惟查，被告於遭被害人追躡途中，曾一度停下向被害人
    表示其並未竊取什麼東西，並將背包翻給被害人看乙情，固
    據證人丙○○證實無訛，然證人於原審證稱：被告係於第2
    次停下時始為上開表示，在此之前，被告即曾先停下一次，
    當時並已亮刀及要求其不要追上，並非在翻包包時，才拿出
    刀子等語（見原審審判筆錄第6 頁），又於本院審理時具結
    證稱「（被告是否有要將袋子內的東西拿出來給你看？）那
    是第二次的時候。第一次的時候就是往袋子裡面摸摸，就摸
    出要我不能靠近的凶器；第二次的時候就要拿袋子給我看，
    說他沒有偷我家的東西」、「（你是否有好奇的靠近看？）
    沒有。萬一我被他砍一刀怎麼辦」等語（見本院95年12月21
    日審判筆錄），且查上開水果刀並非被害人所有之物，業據
    認定如上，被告當無可能以亮刀方式表示僅竊取該把水果刀
    ，況被告於偵查中即已自承：伊因怕被害人靠近而亮刀，因
    為是刀，任何人看了會害怕，可以嚇止被害人等語（見94年
    度偵字第10809號卷第26 頁、第27頁），足認被告係出於嚇
    阻被害人上前將其逮捕之目的，乃取出水果刀施以脅迫無訛
    ，其上開辯解，應係卸責之詞，不足採信。
二、查水果刀屬尖銳之刀械，持以刺人，足以致人死傷，被告持
    水果刀刀尖指向被害人，並要被害人勿靠近，其行為足使被
    害人心生畏佈而不敢接近被告甚明，綜合上述，被告於遭被
    害人追躡之際，為脫免逮捕，確有對被害人積極施以脅迫之
    主觀意思及客觀行為無訛。本案事證明確，被告所犯上開準
    強盜犯行，洵堪認定，應依法論科。
貳、論罪部分：
    按刑法第329 條所規定之以強盜論者，即以強盜罪相當條文
    處罰之意，並非專以第328條第1 項之強盜罪論，故第330條
    所謂犯強盜罪，不僅指自始犯強盜罪者而言，即依第329 條
    以強盜論者，亦包括之，如此項準強盜有第321條第1項各款
    情形之一，自應依第330條論處（最高法院25年度上字第662
    6號、42年度台上字第523號判例意旨可資參照）；又按刑法
    第329 條所謂當場，固不以實施竊盜或搶奪者尚未離去現場
    為限，即已離盜所而尚在他人跟蹤追躡中者，仍不失為當場
    （最高法院25年度上字第1520號判例意旨參照）；再按刑法
    第321條第1項第3 款之攜帶兇器竊盜罪，係以行為人攜帶兇
    器竊盜為其加重條件，此所謂兇器，其種類並無限制，凡客
    觀上足對人之生命、身體、安全構成威脅，具有危險性之兇
    器均屬之，且祇須行竊時攜帶此種具有危險性之兇器為已足
    ，並不以攜帶之初有行兇之意圖為必要（最高法院79年度台
    上字第5253號判例意旨參照）。查扣案如附表所示之剪刀、
    鉗子、瑞士刀、水果刀及尖鑽等物，均係金屬材質之堅硬、
    尖銳或鋒利工具，若持以行兇，依一般社會觀念，足以使人
    之身體、生命產生危險，堪認為兇器，被告攜帶該等兇器前
    往被害人住處竊盜得手財物後，因遭被害人查覺而一路追躡
    至住處外巷道，仍不失為當場，而被告於追躡過程中，於距
    離被害人約2、3公尺處，持水果刀脅迫被害人不得靠近，以
    脫免逮捕，其所為已足該當於準強盜罪中之脅迫要件。故核
    被告所為，應符合刑法第329 條所規範之準強盜行為，且具
    有同法第321條第1項第3 款之情事，自應依同法第330條第1
    項之加重強盜罪論處。
參、原判決應予維持之理由：
    原審以被告罪證明確，適用刑法第329條、第330條第1項、
    第38條第1項第2款，並審酌被告正值盛年，理應奮發向上，
    竟不思循正途獲得財物，反以攜帶兇器方式侵入民宅行竊，
    嗣為脫免逮捕，復施以脅迫，所生危害甚鉅，並參酌其犯罪
    動機、目的、品行、智識程度、所得利益、案發後雖坦承竊
    盜，然否認準強盜犯行之態度等一切情狀，認公訴意旨求刑
    8年6月尚嫌過重，酌情判處被告有期徒刑7年2月，以示懲儆
    ，並說明扣案之剪刀、鉗子、瑞士刀、水果刀各壹把、尖鑽
    四支，係被告所有供犯罪所用之物，均依法宣告沒收。至於
    扣案之手套1 雙，雖據被告坦承為其所有之物，然無證據證
    明與本案被告犯行有關，爰不予宣告沒收。原審認事用法，
    並無不當，量刑亦屬適當，被告提起上訴，猶執陳詞否認強
    盜犯行，其上訴為無理由，應予駁回。
肆、無從併辦，應退還檢察官處理部分：
一、臺灣士林地方法院檢察署95年11月22 日士檢公95偵11980字
    第31280號函移送併案審理（95年度偵字第11980號、3917號
    ）意旨略以：被告甲○○於95年3月7日凌晨1時20 分許，在
    臺北市大同區○○○路○段236巷45弄19號前，因拾得乙○○
    所有之鑰匙1支及機車遙控器1台後予以侵占入己，並基於竊
    盜之犯意，以該遙控器啟動乙○○所有之車牌號碼BKP-527
    號機車引擎，欲將該機車騎走，嗣見警執行巡邏勤務經過，
    隨即逃逸，為警發覺上前逮捕，故認被告涉犯刑法第320條
    第3項、第1項之竊盜未遂罪及同法第337條之侵占遺失物罪
    。此併辦之犯罪事實與原起訴判決犯罪事實之竊盜行為間，
    時間緊接，所犯係構成要件相同之罪名，顯係基於概括犯意
    為之，有連續犯之裁判上一罪關係；侵占遺失物罪復與竊盜
    罪有牽連犯之裁判上一罪關係，應為原起訴效力所及，爰移
    請併案審理等語。
二、惟按準強盜罪與竊盜罪之罪名及構成要件均不相同，自不能
    以連續犯論處（最高法院72年度台上字第1317號判決意旨參
    照），查本案起訴被告犯行部分，業經本院以被告犯準強盜
    罪，予以論罪科刑，併案意旨所指被告涉犯竊盜未遂及侵占
    罪嫌，揆諸上開說明，無從認與起訴犯行部分有裁判上一罪
    之關係，非本案起訴效力所及，本院無從併予審酌，應予退
    回，另由檢察官為適法之處置。
伍、據上論斷，應依刑事訴訟法第368條，判決如主文。
本案經檢察官洪泰文到庭執行職務。
中　　華　　民　　國　　96　　年　　1 　　月　　4 　　日
                  刑事第七庭    審判長法　官  許錦印
　　　　　　　　　　　　　　　　　    法　官  蔡光治
　　　　　　　 　 　　　　　　　　　　法　官  許宗和
以上正本證明與原本無異。
如不服本判決，應於收受送達後十日內向本院提出上訴書狀，其
未敘述上訴之理由者並得於提起上訴後十日內向本院補提理由書
（均須按他造當事人之人數附繕本）。
                                      書記官  楊妙恩
中　　華　　民　　國　　96　　年　　1 　　月　　11　　日
附錄本案論罪科刑法條全文：
中華民國刑法第329條：
竊盜或搶奪，因防護贓物、脫免逮捕或湮滅罪證，而當場施以強
暴、脅迫者，以強盜罪。
中華民國刑法第330條第1項：
犯強盜罪而有第三百二十一條第一項各款情形之一者，處七年以
上有期徒刑。
